【裁判字號】    89,上訴,664
【裁判日期】    900903
【裁判案由】    偽造文書等
【裁判全文】
臺灣高等法院刑事判決                            八十九年度上訴字第六六四號
    上  訴  人
    即  被  告  戊○○
右上訴人因偽造文書等案件，不服臺灣士林地方法院八十八年度訴字第五九０號，中
華民國八十八年十二月三十日第一審判決（起訴案號：臺灣士林地方法院檢察署八十
八年度偵字第三五八四、三六二八號）提起上訴，本院判決如左：
    主  文
原判決撤銷。
戊○○共同偽造私文書，累犯，足以生損害於公眾及他人，處有期徒刑壹年貳月。偽
造之丙○○國民身分證壹張、台北市政府警察局北投分局大屯派出所八十八年一月八
日偵訊筆錄、贓物認領保管單、失竊報告等上偽造之「丙○○」簽名、指印各壹枚均
沒收。
    事  實
一、戊○○曾因偽造文書案件，經本院判處有期徒刑八月，於民國八十七年十月四日
    執行完畢。其仍不知悔改，明知不詳姓名年籍之成年男子（下稱該不詳姓名男子
    ）持有之車號ＣＧ—００三三號賓士牌自用小客車一部係車主丙○○失竊之贓車
    ，因該車無車牌懸掛，不便行駛及處分，竟與該不詳姓名男子基於共同偽造文書
    以為行使之犯意聯絡，於八十八年一月初某日在不詳便利超商，由戊○○提供自
    己之照片一張給該男子，由該男子以交互剪貼、塗抹、影印之方法，偽造丙○○
    國民身分證一枚，均足以生損害於丙○○及戶政機關之管理。旋於八十八年一月
    八日，交給戊○○將該車開至台北市政府警察局北投分局大屯派出所，由戊○○
    持該偽造之丙○○國民身分證，向不知情之警員丁○○誑稱：渠係丙○○本人，
    因先前失竊之ＣＧ—００三三號賓士自小客車，已在北投中和街四五五巷內尋獲
    車體（已無車牌懸掛），欲辦理車輛尋獲證明以便重新領牌。丁○○警員核對該
    偽造之丙○○身分證照片係前來辦理之人無誤，並查對電腦查詢年籍資料後（未
    核對車身號碼），認均符合，故製作車輛尋獲電腦輸入單、訊問筆錄。戊○○則
    接續在訊問筆錄上偽造「丙○○」簽名、指印各一枚，另又於贓物認領保管單、
    失竊報告上偽造「丙○○」署名及指印各一枚交付警員丁○○，以表示車輛原係
    其失竊及以領回保管之意思，亦足以生損害於丙○○及刑事偵查資料之正確性。
    嗣辦畢將上開向警取得之文件連同原車交給該不詳姓名男子，申領車牌並過戶於
    乙○○。
二、案經台北市政府警察局北投分局移送台灣士林地方法院檢察署檢察官偵查起訴。
    理  由
一、訊據上訴人即被告戊○○坦承冒名丙○○，前往大屯派出所辦理車輛撤銷協尋手
    續及偽造丙○○簽名、指印等情，然矢口否認共同偽造丙○○之國民身分證及收
    受贓物等犯行，辯稱：該車係其獄中之友甲○○（於八十七年底出獄）牽來，謂
    其老闆所有尋回者，請代為辦理尋獲證明，丙○○之身分證是甲○○變造，其僅
    持變造之丙○○國民身分證影本向派出所辦理，不知該車係贓車等語。
二、經查：被害人丙○○所有車號ＣＧ─○○三三號賓士牌自小客車係於八十七年十
    二月十五日在台北市大安區○○○路○段八十號附近失竊，其個人之國民身分證
    並未失竊，亦無申辦換發等情，業據被害人丙○○於偵審中指證甚詳，並有戶籍
    謄本在卷可稽；而被告係持貼有其本人照片之偽造丙○○國民身分證正本，至派
    出所辦理車輛撤銷協尋手續等情，亦據承辦警員丁○○供述明確，出具報告書，
    並為被告於檢察官偵訊中供述屬實（見第三六二八號偵卷第七六、七七頁，第三
    五八四號偵卷第四二頁反面）；復有台北市政府警察局北投分局車輛尋獲電腦輸
    入單（第四聯）、訊問筆錄、贓物認領保管單、失竊報告、內政部警政署刑事警
    察局局紋字第二二七號指紋鑑定書在卷可稽。被告雖辯稱未偽造丙○○之國民身
    分證云云，惟被告自承有將自己照片交予共犯即該不詳姓名男子，且被告於本院
    調查時供稱：我交我照片給甲○○，他用他的身分證影印，再塗改有字部分，貼
    上我的相片再去影印，他在做時我在旁邊看到，他用自己身分證影印，用力可白
    塗掉再去影印，利用超商影印機做的云云（見本院卷第三二、一三０頁），顯見
    該丙○○國民身分證，應係該男子與被告共同偽造所得，灼然明甚。被告上開所
    辯，均係卸責之詞，不足採信。綜上，本件事證明確，被告犯行堪以認定。
三、核被告所為，係犯刑法第二百十六條、第二百十二條、第二百十條之行使偽造國
    民身分證、行使偽造私文書、第二百十七條第一項之偽造署押罪。被告於贓物認
    領保管單、失竊報告上偽造丙○○簽名、指印，偽造丙○○名義之贓物認領保管
    單、失竊報告，並持以行使，均足以生損害於丙○○及警察機關關於偵查文件之
    管理。其偽造簽名、指印為偽造私文書之部分行為，偽造私文書之低度行為為高
    度之行使行為所吸收，均不另論罪。被告與該不詳姓名年籍成年男子就上開各罪
    ，均有犯意連絡，行為分擔，均屬共同正犯。又被告所犯上開各罪間，有方法結
    果之牽連關係，應依刑法第五十五條之規定從重之行使偽造私文書罪處斷。至於
    被告行使偽造之贓物認領保管單、失竊報告，公訴意旨雖未論及此部分犯行，然
    與起訴部分有牽連犯之裁判上一罪關係，本院自得併予審理，附此敘明。查被告
    曾受事實欄所述有期徒刑之執行，於八十七年十月四日執行完畢，有台灣高等法
    院被告全國前案紀錄表一紙附卷足憑，其於執行完畢五年以內，再犯有期徒刑以
    上之本罪，為累犯，應依刑法第四十七條之規定加重其刑。
四、原審予以論罪科刑，固非無見，惟查：(一)被告駕該贓車至派出所申辦車輛尋獲證
    明而持有該車，尚難認犯收受贓物罪。(二)起訴書認被告另犯偽造公印文罪，尚乏
    積極證據以為證明（均詳下述），原審判決仍予論罪，即有未洽，被告上訴否認
    犯罪，固無可取，然原判決既有可議，則屬無可維持，應由本院予以撤銷改判，
    爰依上論述，審酌被告之素行非良，不知悔改，及其犯罪之動機、手段、所為係
    使贓車漂白、幫助竊盜犯銷贓與犯罪後態度等一切情狀，量處如主文所示之刑，
    用資懲儆。偽造之丙○○國民身分證正本一張（含該身分證上偽造之「內政部印
    」公印文一枚）雖未扣案，但不能證明已滅失，為被告與其共犯所有因犯罪所得
    之物，應依刑法第三十八條第一項第三款宣告沒收。又偽造之大屯派出所警訊筆
    錄、贓物認領保管單、失竊報告上偽造之「丙○○」簽名、指印各一枚，均依刑
    法第二百十九條宣告沒收。
五、公訴意旨另以被告戊○○於前開時地，與上述該不詳姓名之人共同偽造丙○○國
    民身分證過程中並偽刻「內政部印」公印一枚，持以鈐蓋於偽造之丙○○國民身
    分證上，因認有涉犯偽造公印文罪嫌云云。然此不惟為被告自始否認，被告嗣後
    所指操作偽造該身分證之人即甲○○，因去向不明，傳拘無著，無從查證，且甲○○於檢察官偵訊中又否認其事（見第三五八四號偵卷第三二頁），系爭偽造之
    身分證又未扣案資為鑑驗，即該公印文有無偽造、如何偽造，調查之途已窮，要
    難僅依被告有提供照片，遽認其另有參與共同偽刻該公印章並持以鈐蓋之犯行，
    此部分不能證明其犯罪，公訴人認與前開有罪部分，有裁判上一罪關係，即不另
    為無罪諭知。又原審認定被告另犯收受贓物罪乙節，不惟亦為被告所否認，經查
    系爭贓車係該不詳姓名男子交由被告開至大屯派出所申辦車輛尋獲證明完畢，即
    駛回交還該不詳姓名男子處理，從此之後即不知如何，為被告自始堅詞供明。嗣
    該車以原車主丙○○名義過戶於乙○○（經傳未到，但在警局經提示照片，亦未
    能指係向貼有丙○○照片之人買來，此見八八聲字第四一五號卷第十四頁筆錄可
    明），俟丙○○發覺乃為報警。此有卷附讓渡書、汽車新領牌照登記書、乙○○
    、丙○○二人身分證影本等附偵查卷可稽，核其上「丙○○」之署押，其筆畫字
    跡，復與被告之簽名不同（見第三六二八號偵卷第二十頁反面及各次調查筆錄之
    被告簽名），失主丙○○在檢察官訊問時當庭亦指認非本案被告戊○○出價給伊
    云云（見士林檢察署八八他一四０六號卷第二八頁反面），洵難認定係被告出售
    該車得款而由其辦理過戶手續之人。則被告僅配合該不詳姓名男子之主導，一時
    占有該車駛往派出所，辦畢即還，自無取得該車所有權之意思，公訴人亦未就此
    部分認被告有該罪責而起訴，原判決予以論罪，尚有未當，均併此敘明。
據上論斷，應依刑事訴訟法第三百六十九條第一項前段、第三百六十四條、第二百九
十九條第一項前段，刑法第二十八條、第二百十六條、第二百十二條、第二百十條、
第二百十七條第一項、第五十五條、第四十七條、第二百十九條、第三十八條第一項
第三款，罰金罰鍰提高標準條例第一條前段，判決如主文。
本案經檢察官費玲玲到庭執行職務。
中      華      民      國      九十      年      九     月      三     日
                              臺灣高等法院刑事第十三庭
                                  審判長法  官  蔡    燉
                                        法  官  盧  彥  如
                                        法  官  黃  聰  明
右正本證明與原本無異。
如不服本判決應於收受送達後十日內向本院提出上訴書狀，其未敘述上訴之理由者並
得於提起上訴後十日內向本院補提理由書（均須按他造當事人之人數附繕本）。
                                        書記官  蕭  麗  珍
中      華      民      國      九十      年      九     月      三     日
附錄：本案論罪科刑法條全文
刑法第二百十六條
行使第二百十條至第二百十五條之文書者，依偽造、變造文書或登載不實事項或使登
載不實事項之規定處斷。
刑法第二百十二條
偽造、變造護照、旅券、免許證、特許證及關於品行、能力、服務或其他相類之證書
、介紹書，足以生損害於公眾或他人者，處一年以下有期徒刑、拘役或三百元以下罰
金。
刑法第二百十條
偽造、變造私文書，足以生損害於公眾或他人者，處五年以下有期徒刑。
刑法第二百十七條第一項
偽造印章、印文或署押，足以生損害於公眾或他人者，處三年以下有期徒刑。


司法院資訊處製作；財團法人民間司法改革基金會備份。
